臺灣高等法院刑事判決　　　　　　　　　　　　　九十三年度交上易字第二七一號
　　上　訴　人　台灣板橋地方法院檢察署檢察官
　　被　　　告　丙○○
右上訴人因被告過失致死案件，不服臺灣板橋地方法院九十三年度交易字第一一六號
，中華民國九十三年九月三日第一審判決（起訴案號：臺灣板橋地方法院檢察署九十
三年度偵字第二四四八號、第二六三四號），提起上訴，本院判決如左：
    主  文
上訴駁回。
    事  實
一、丙○○於民國（下同）九十二年八月二十八日二十二時十五分許，騎乘號牌ＪＤ
    七｜五八五號機車，由臺北縣三重市○○○○街往臺北縣新莊市方向行駛，於行
    經臺北縣三重市○○○○街一八五之三號前時，本應注意汽車行駛時，駕駛人應
    注意車前狀況，並隨時採取必要之安全措施，而依當時天候晴、路面乾燥無缺
    陷、前方路面無障礙物、視線亦未受阻礙等情形，並無不能注意之情事，竟疏未
    注意，適行人黃昌棋亦因飲用酒類過量，未注意左右來車，違規於分向限制線穿
    越車道，丙○○見狀煞車不及，因失去平衡跌落地面後，機車仍側滑前進而將黃
    昌棋撞擊倒地，雖經人報警送醫急救，黃昌棋仍因鈍性頭部傷、顱內出血而不治
    死亡。丙○○於肇事後，亦倒地昏迷，經送醫急救，於有偵查犯罪職權之機關知
    悉其犯罪前，在臺北縣政府警察局三重分局員警甲○○據報到醫院處理時，即向
    員警坦承肇事並接受裁判。
二、案經死者之母乙○○○（起訴書誤為黃范茂妹）訴由臺北縣政府警察局三重分局
    報請臺灣板橋地方法院檢察署檢察官相驗後偵查起訴。
    理  由
一、右揭事實，迭據被告丙○○於警訊及偵審時均坦承不諱，並有道路交通事故調查
    報告表一份、現場及車損照片二十六幀附卷可稽。又被害人黃昌棋因本件車禍導
    致鈍性頭部傷顱內出血死亡等情，業經臺灣板橋地方法院檢察署檢察官督同檢驗
    員相驗屬實，製有勘驗筆錄、驗斷書及相驗屍體證明書各一份在卷足憑，並有臺
    灣省立臺北醫院診斷證明書一紙在卷可參。按汽車行駛時，駕駛人應注意車前狀
    況，並隨時採取必要之安全措施，道路交通安全規則第九十四條第三項定有明文
    ，被告考領駕駛執照，此為應注意之事項，而本件車禍發生時，天候晴、路面乾
    燥無缺陷、前方路面無障礙物、視線亦未受阻礙，有前開道路交通事故調查報告
    表各項記載足供參考，依當時情形應無不能注意之情事，被告竟疏未注意前方橫
    越馬路之被害人，致煞車不及而肇事，其就本件車禍之發生確有過失甚明。而本
    件經送臺灣省車輛行車事故覆議鑑定委員會鑑定結果，亦認為被害人黃昌棋於夜
    間酒精濃度過量，違規在分向限制線路段穿越道路時，未充分注意左右來車，為
    肇事主因，被告於夜間駕駛機車，未減速慢行且注意車前狀況，為肇事次因，有
    覆議意見書一紙在卷可稽（見偵字第二四四八號卷第三十頁），被告前開過失行
    為與被害人之死亡間顯有相當因果關係。綜上所述，足認被告前揭自白與事實相
    符，堪予採信。本件事證明確，被告過失犯行已堪認定，自應依法論科。
二、核被告丙○○所為，係犯刑法第二百七十六條第一項之過失致死罪。又被告於本
    件車禍肇事後，亦因受傷而昏迷，警員據報至現場時被告恰巧送上救護車，警員
    在車禍現場並未清查肇事者身分，而係至醫院被告交付駕駛執照後始知肇事人即
    被告真實身分等情，亦據承辦之員警甲○○於本院審理時到庭證稱屬實（見本院
    卷第三十六頁至第三十八頁），並有證人甲○○填製之交通事故駕駛人是否自首
    調查表一紙在卷可按（見臺灣板橋地方法院檢察署九十二年度核退字第八二九四
    號偵查卷第十二頁），準此，被告於有偵查犯罪職權之機關知悉其犯罪前，向員
    警坦承肇事並接受裁判，且被告嗣後亦未逃避偵審之事實，應認本件被告合於自
    首之要件，應依刑法第六十二條前段之規定減輕其刑。
三、原審認被告罪證明確，因而依刑法第二百七十六條第一項、第六十二條前段、第
    四十一條第一項前段，罰金罰鍰提高標準條例第一條前段、第二條之規定，並爰
    審酌被告因駕車疏忽，造成被害人死亡無可回復之結果，並致被害人家屬鉅大之
    心理痛苦，迄今猶未與告訴人達成和解，應予非難，兼衡其並非肇事主因及過失
    程度尚非嚴重，案發後坦承犯行，立即交付新臺幣（下同）二十萬元予被害人家
    人以示慰問之意，並未規避責任，嗣後雖因告訴人要求三百萬元之賠償金，被告
    則自陳因職業為臨時工，家計負擔沈重，亦無其他經濟來源，僅能負擔一百萬元
    之賠償金，致因賠償金額認知之差距過大而迄未達成和解，然其犯後態度仍堪稱
    良好等一切情狀，而檢察官求處有期徒刑一年，似屬過重，而量處被告有期徒刑
    六月，並諭知易科罰金折算標準。其認事用法，均無違誤，量刑亦稱妥適，檢察
    官依循告訴人之請求提起上訴，認被告之行為核與自首之要件不符，且原審量刑
    過輕，指摘原判決不當，並無理由，應駁回之。
據上論斷，應依刑事訴訟法第三百六十八條，判決如主文。
本案經檢察官陳文琪到庭執行職務。
中　　　華　　　民　　　國　　九十三　　年　　 十二 　　月　　二十九　　日
                              臺灣高等法院刑事第十六庭
                                  審判長法  官  許　增　男
                                        法  官  黃　鴻　昌
                                        法  官  謝　靜　恒
右正本證明與原本無異。
不得上訴。
                                        書記官  魏　淑　娟
中　　　華　　　民　　　國　　九十三　　年　　 十二 　　月　　二十九　　日
附錄：本案論罪科刑法條全文
刑法第二百七十六條第一項
因過失致人於死者，處二年以下有期徒刑、拘役或二千元以下罰金。
